【裁判字號】    90,上訴,2024
【裁判日期】    900724
【裁判案由】    違反槍砲彈藥刀械管制條例等
【裁判全文】
臺灣高等法院刑事判決                            九十年度上訴字第二二四號
    上  訴  人
    即  被  告  甲○○
    選任辯護人  林國漳
右上訴人因違反槍砲彈藥刀械管制條例等案件，不服臺灣宜蘭地方法院九十年度訴字
第一五八號，中華民國九十年五月二十八日第一審判決（起訴案號：臺灣宜蘭地方法
院檢察署九十年度偵字第三五二號）提起上訴，本院判決如左：
    主  文
上訴駁回。
    事  實
一、甲○○明知雷管係經主管機關內政部公告列管之爆裂物主要組成零件，未經許可
    不得持有，竟於民國八十八年十二月間，在南澳地區○○道工程處拾獲雷管十一
    支後，未經許可而將之藏置在其位於宜蘭縣三星鄉大隱村春福二村六十號住處持
    有之。嗣於八十九年六月間，因經濟情況不善，竟萌為自己不法所有意圖之概括
    犯意，先向不知情之友人謝裕賀（起訴書誤繕為謝裕賢）借用彰化商業銀行羅東
    分行（下稱彰銀）四二一九─五一─二六四七二八─００號，及郵局０四七００
    ０─0000000─一號帳戶提款卡後，於同年月十二日在其上開住處以電腦
    列印製作恐嚇信函，內載：其擁有一批百餘公斤之炸藥及二千多發電雷管，目前
    亟需跑路費用，故若不在六月十五日前將新臺幣（下同）三十萬元匯入指定之彰
    銀四二一九─五一─二六四七二八─００號帳戶內，將炸毀冷凍工廠其住宅等文
    字，並附上其未經許可持有之雷管一支，以郵寄方式寄至設於宜蘭縣蘇澳鎮○○
    ○路十一號隆盛食品冷凍廠負責人。該廠經理李清白收受後，因心生畏懼，乃速
    於同年月十五日將五萬元匯入指定帳戶內，翌日（即同年月十六日）由甲○○至
    宜蘭縣蘇澳鎮農會新馬辦事處提款機提領一空後，供己花用。嗣甲○○復於同年
    七月二日，在其住處以相同手法印製恐嚇信函二封，各載明若於三日內不將二十
    萬元匯入指定之郵局０四七０００─0000000─一號帳戶內，則以炸藥炸
    毀工廠等恐嚇信函，並各附上雷管二支後，分別於同日二十三時許及翌日（即同
    年月三日）凌晨零時許，騎乘機車親自投遞至設於宜蘭縣蘇澳鎮○○○路十三號
    英橋股份有限公司及同縣鎮○○○路六號松昌冷凍廠。嗣分別由英橋股份有限公
    司製造主任徐宗寶、松昌冷凍廠現場負責人邱鴻圖收受後，雖心生畏怖，然均未
    依約付款。嗣因松昌冷凍廠現場負責人邱鴻圖報警後（起訴書誤繕為英橋股份有
    限公司製造主任徐宗寶，原審誤認隆盛食品冷凍廠經理李清白亦有報案），由警
    於同年十一月三十日持臺灣宜蘭地方法院檢察署檢察官核發之搜索票至甲○○上
    開住處當場查獲。並扣得甲○○右揭供恐嚇所用之雷管五支、領款所用之雨衣一
    件及安全帽一頂。
二、案經宜蘭縣警察局蘇澳分局報告臺灣宜蘭地方法院檢察署檢察官偵查起訴。
    理  由
一、右揭事實，迭據上訴人即被告甲○○自警訊、偵查、原審及本院審理中均坦承不
    諱，核與被害人徐宗寶、邱鴻圖、李清白，及證人謝裕賀分別於警訊及偵查中所
    陳相符一致，復有謝裕賀彰銀存摺類存款未登摺明細表（兼交易明細表）一紙、
    恐嚇信函影本三份、恐嚇信函附雷管之照片三幀及被告於八十九年六月十六日至
    蘇澳鎮農會新馬辦事處領款時為攝影機拍攝之照片四幀存卷可證。再被告為警查
    獲後，經警命其穿戴在其住處扣得之雨衣、安全帽後拍攝之照片三幀，經核亦與
    八十九年六月十六日蘇澳鎮農會新馬辦事處提款機所攝之領款人完全吻合，堪信
    被告之自白確與真實相符，洵可採憑。又扣案雷管五支經送內政部警政署刑事警
    察局鑑定後，認均係實業用制式電雷管，銅質外殼，經檢視均為實品，未發現有
    改裝或變造情事，如以電源導通或雷管本身遇撞擊、摩擦、高熱，均有發生爆炸
    之危險，並進而可引爆炸藥，認均具殺傷力，此有該局九十年三月刑偵五字第四
    ０五八三號鑑驗通知書一紙在卷可參（見偵查卷第十八頁），復有雷管五支，及
    被告領款時所用之雨衣一件、安全帽一頂扣案可憑（見偵查卷第四頁）。本件事
    證明確，被告犯行足堪認定，自應依法論科。
二、按雷管、火藥為炸彈之主要組成零件；火藥、炸藥、雷管、制式導火索為爆裂物
    之主要組成零件等情，業經內政部於八十六年十一月二十四日以臺（八六）內警
    字第八六七０六八三號公告在案。是被告於拾獲雷管十一支後，未經許可而持有
    之所為，係違反槍砲彈藥刀械管制條例第十三條第四項之未經許可持有彈藥之主
    要組成零件罪。又被告使用持有之雷管用以恫嚇他人俾以取得財物之行為，於業
    已領訖隆盛食品冷凍廠經理李清白匯入之五萬元部分，係犯刑法第三百四十六條
    第一項恐嚇取財既遂罪；另就其未因而取得英橋股份有限公司及松昌冷凍廠匯入
    之金錢部分，則係犯同條第三項恐嚇取財未遂罪。其先後三次恐嚇取財之犯行，
    方法相同，觸犯構成要件相同之罪，顯係基於概括犯意為之，應依刑法第五十六
    條連續犯之規定論以犯罪情節較重之恐嚇取財既遂之一罪，並加重其刑。被告以
    未經許可持有之雷管作為恐嚇取財之手段，是其所犯前開槍砲彈藥刀械管制條例
    第十三條第四項未經許可持有彈藥之主要組成零件罪及刑法第三百四十六條恐嚇
    取財罪間，因具方法、目的之牽連關係，應依刑法第五十五條牽連犯之規定，從
    一重之未經許可持有彈藥之主要組成零件罪。公訴意旨雖以上揭內政部警政署刑
    事警察局鑑驗通知書為據，認被告未經許可持有者，係屬槍砲彈藥刀械管制條例
    第七條第四項之爆裂物，然揆諸前開內政部於八十六年十一月二十四日以臺（八
    六）內警字第八六七０六八三號公告，雷管應僅屬槍砲彈藥刀械管制條例第十三
    條第四項之彈藥主要零件，是公訴意旨此部分之引用法條容有誤會，爰依法予以
    變更。原審經詳察，以被告罪證明確，適用上開法條，並審酌被告於拾獲具殺傷
    力之雷管後，不啻不依法予以報繳，反用以作為恫嚇威脅他人俾以獲致不法財富
    之工具，嚴重破壞社會整體防衛機制，犯罪情節匪淺，惟念其犯後坦承犯行，亦
    無前科，素行尚佳，及其他犯罪動機、目的、手段、造成損害等一切情狀，量處
    有期徒刑十月，併科罰金新台幣十五萬元，罰金部分並諭知易服勞役之折算標準
    ；並認扣案之雷管五支均係違禁物，且與被告所有之雨衣一件、安全帽一頂均屬
    供犯罪所用之物，應依刑法第三十八條第一項第一款、第二款之規定併予宣告沒
    收；又認被告拾獲之雷管六支雖未扣案，惟據被告供稱業已丟棄於冬山河而滅失
    ，就此六支雷管部分不另為沒收之諭知。是原審認事用法，核無不合，量刑適當
    。被告上訴稱其具有一技之長，目前有正當職業，因一時失慮致罹刑章，其經此
    教訓，已知悔悟，並無再犯之虞，請予於緩刑云云。惟被告之犯罪手段，對無辜
    善良之被害人造成莫大恐懼，且被告犯後迄未將恐嚇取財所得之款項返還被害人
    ，自難認被告已真心悔改，並努力彌補其犯行所造成之損害，是被告請求予於緩
    刑，為無理由，是其上訴，應予駁回。
三、本件被告所拾獲後進而持有之雷管十一支，經查並無積極證據可資證明係屬無主
    物、遺失物抑或其他離本人持有之物，是根據「罪證有疑，利於被告」之證據法
    則，即不得遽為不利被告之認定。從而，被告究否另犯刑法第三百三十七條侵占
    其他離本人持有之物罪部分，因無證據足供佐憑，亦非本件起訴範圍所及，爰不
    依職權移請檢察官偵辦，特此述明。
據上論斷，應依刑事訴訟法第三百六十八條，判決如主文。
本案經檢察官呂丁旺到庭執行職務。
中      華      民      國      九十      年      七      月  二十四    日
                              臺灣高等法院刑事第二十四庭
                                  審判長法  官  陳  貽  男
                                        法  官  李  世  貴
                                        法  官  陳  憲  裕
右正本證明與原本無異。
如不服本判決應於收受送達後十日內向本院提出上訴書狀，其未敘述上訴之理由者並
得於提起上訴後十日內向本院補提理由書（均須按他造當事人之人數附繕本）。
                                        書記官  劉  育  妃
中    華    民    國      九十    年      七        月      二十五      日
附錄本判決論罪科刑法條：
槍砲彈藥刀械管制條例第十三條第四項
未經許可，持有、寄藏或意圖販賣而陳列第一項所列零件者，第六月以上五年以下有
期徒刑，併科新台幣三百萬元以下罰金。
刑法第三百四十六條第一項
意圖為自己或第三人不法之所有，以恐嚇使人將本人或第三人之物交付者，處六月以
上五年以下有期徒刑，得併科一千元以下罰金。


司法院資訊處製作；財團法人民間司法改革基金會備份。
